臺灣高等法院臺中分院民事判決　九十一年度上字第五八號
　　　上　訴　人　戊○○
　　　　　　　　　丁○○
　　　法定代理人　乙○○
　　　訴訟代理人　甲○○
　　　　　　　　　丙○○
右當事人間請求清償借款事件，上訴人對於中華民國九十年十一月十四日臺灣臺中地
方法院九十年度訴字第二八０四號第一審判決提起上訴，本院判決如左：
　    主　    文
上訴駁回。
第二審訴訟費用由上訴人連帶負擔。
　    事　    實
甲、上訴人方面：
　　上訴人未於言詞辯論期日到場，惟據其提出上訴理由狀陳述略稱：
一、聲明：
　　（一）、原判決廢棄。
　　（二）、被上訴人在第一審之訴及假執行之聲請駁回。
　　（三）、訴訟費用由被上訴人負擔。
二、陳述：除與原判決記載相同者，茲引用之外，補稱：兩造間是雙務借貸，有抵押
    之借款，有保障之借款，銀行擅自處分有違誠信、背信及強勢欺壓債務人之連帶
    保證人，依法應廢棄該一般債權之起訴。
三、證據：援用原審所提證據。
乙、被上訴人方面：
一、聲明：求為判決如主文所示。
二、陳述：除與原判決記載相同者，茲引用之外，補稱：上訴人之借款有二筆，被上
    訴人因尚未取得執行名義，所以尚未就抵押物聲請強制執行，上訴人有積極脫產
    之嫌，且上訴人雖表示願分五年清償，但經與上訴人協議，上訴人根本無清償之
    誠意。
三、證據：除援用原審所提證據外，補提上訴人歸戶財產查詢清單影本一份為證。
    理　    由
甲、程序方面：
　　本件上訴人經合法通知，未於言詞辯論期日到場，核無民事訴訟法第三百八十六
    條各款所列情形，爰依被上訴人之聲請，由其一造辯論而為判決，事涉程序，合
    先敘明。
乙、實體方面：
一、本件被上訴人起訴主張上訴人丁○○前於民國八十八年十一月四日邀同上訴人戊
    ○○為連帶保證人，向被上訴人借款新臺幣（下同）一百六十萬元，借款期間自
    八十八年十一月四日至八十九年十一月四日，嗣於八十九年十二月十三日換單，
    仍邀同上訴人戊○○為連帶保證人，向被上訴人借款一百六十萬元，約定利息按
    週年利率百分之八．五計算，借款期限自八十九年十一月四日起至九十年十一月
    四日止，按月繳息，借款到期後本金一次還清，每期應繳利息應於每月四日繳納
    ，延期還本或付息時，除仍按上開利率計息外，其逾期在六個月以內者，按上開
    利率百分之十，超過六個月以上者，按上開利率百分之二十計付違約金，任何一
    宗債務不依約付息時，經被上訴人於合理期間催告借款人得視為全部到期。詎上
    訴人丁○○借款後，自九十年二月四日起即不依約償付利息，屢經催討，並聲請
    對上訴人核發支付命令，迄未清償，上訴人丁○○所負債務，視同全部到期，本
    金計積欠一百六十萬元，及自九十年二月四日起至清償日止，按年息百分之八點
    五計算之利息，暨自九十年三月五日起至清償日止，其逾期在六個月以內者，按
    上開利率百分之十，超過六個月以上者，按上開利率百分之二十計算之違約金等
    情。
二、上訴人對於上訴人丁○○有向被上訴人借款，並由上訴人戊○○為連帶保證人，
    借款尚有一百六十萬元未清償，利息僅繳至九十年二月三日，此後利息未付之事
    實，並不加爭執，惟另以上訴人並未向被上訴人信用貸款，而係早於八十年九月
    十日以臺中市○區○○○段二二─一三地號土地及臺中市○區○○○段０一０八
    五建號建物設定最高限額抵押一千二百萬元借款，並非信用貸款，被上訴人一債
    雙要，破壞金融體系秩序，被上訴人既有設定抵押權，自應行使抵押權，不應再
    起訴請求，且上訴人希望能以五年分期清償欠款諸語置辯。
三、兩造不爭執之事實：本件被上訴人起訴主張上訴人丁○○邀同上訴人戊○○為連
    帶保證人，向被上訴人借款一百六十萬元，並設定有抵押權為擔保，但上訴人自
    九十年二月四日起即不依約償付利息，屢經催討，迄未清償等情，為上訴人所不
    爭執，並有被上訴人提出之借據、客戶放款一覽表、交易明細查詢、支付命令影
    本及上訴人提出之土地登記簿謄本、建築改良物登記簿謄本等件為證，應堪認為
    真正而足以採信。
四、當事人爭點的論斷：本件上訴人對於積欠被上訴人借款一百六十萬元及自九十年
    二月四日起未再繳付利息之事實，既不加爭執，而僅以上開借款係設有擔保之抵
    押借款而非信用貸款，被上訴人應先就抵押物求償及渠等願分五年清償欠款諸語
    為辯，因此，本件所應審究者，厥為上訴人之抗辯有無理由而已。按擔保物權之
    設定，所以擔保債權之效力，故債權經設定擔保，債權人自可就該擔保物受清償
    ，或逕向債務人請求清償，債務人不得藉口有擔保物權存在，拒絕債權人清償之
    請求；另債權之附有擔保者，債權人固得就擔保物行使權利，並非其義務，故債
    權人如要求現款清償，債務人不得以應先就擔保物行使權利為抗辯，最高法院十
    九年度上字第三八０號、十九年度上字第七四六號著有判例足供參照。經查本件
　　上訴人抗辯稱前揭債務，已設定有抵押權為擔保乙節，固據提出土地登記簿謄本
　　、建築改良物登記謄本各一份為證，復為兩造所不爭執，但揆諸上開說明，債權
　　人即被上訴人是否以行使抵押權之方式以實現債權，係其權利，並非其義務，更
　　非已設定擔保物權即不得另行主張權利，是本件尚不得以上訴人已有提供擔保物
　　權即認被上訴人不得再依消費借貸及連帶保證之法律關係請求上訴人清償借款。
　　次查本件借款一百六十萬元，雙方約定利息按週年利率百分之八．五計算，借款
　　期限自八十九年十一月四日起至九十年十一月四日止，按月繳息，借款到期後本
　　金一次還清，每期應繳利息應於每月四日繳納，延期還本或付息時，除仍按上開
　　利率計息外，其逾期在六個月以內者，按上開利率百分之十，超過六個月以上者
　　，按上開利率百分之二十計付違約金，任何一宗債務不依約付息時，經被上訴人
　　於合理期間催告借款人得視為全部到期，詎上訴人丁○○借款後，自九十年二月
　　四日起即不依約償付利息，屢經催討，並聲請對上訴人發支付命令，迄未清償，
　　上訴人丁○○所負債務，視同全部到期等情，既有被上訴人所提借據、客戶放款
　　一覽表、交易明細查詢、支付命令影本等件為證，且上訴人對於自九十年二月四
　　日起即未繳息乙節，亦自認在卷，則本件上訴人丁○○向被上訴人借款既未依約
　　清償而喪失期限利益，全部債務視同到期，而上訴人戊○○為連帶保證人，應負
　　連帶給付之責任，是上訴人辯稱願分五年清償云云，自屬無據。從而被上訴人依
　　消費借貸及連帶保證契約法律關係，請求上訴人連帶給付本件借款一百六十萬元
　　，及自九十年二月四日起至清償日止，按年息百分之八點五計算之利息，暨自九
　　十年三月五日起至清償日止，其逾期在六個月以內者，按上開利率百分之十，超
　　過六個月以上者，按上開利率百分之二十計算之違約金，為有理由，應予准許。
　　則原審判命上訴人如數給付，並因兩造陳明願供擔保，聲請宣告假執行及免假執
　　行，經核均無不合，爰各酌定相當擔保金額准許之，並無違誤。上訴意旨指摘原
　　判決不當，求予廢棄改判，為無理由，應予駁回。
五、本件事證已臻明確，兩造所為其餘攻擊、防禦方法，於判決結果不生影響，無庸
    再予審究，併予明。
六、據上論結，本件上訴為無理由，依民事訴訟法第四百六十三條、第三百八十五條
　　第一項前段、第四百四十九條第一項、第七十八條、第八十五條第二項，判決如
　　主文。
中　　　華　　　民　　　國　　九十一　　年　　　五　　　月　　二十一　　日
~B1民事第一庭審判長法　官　林陳松
~B2　　　　　　　　法　官　王重吉
~B3　　　　　　　　法　官　李寶堂
右為正本係照原本作成。
上訴人得上訴。
如對本判決上訴，須於收受判決送達後二十日內向本院提出上訴書狀，其未表明上訴
理由者，應於提出上訴後二十日內向本院提出上訴理由書（須按他造人數附具繕本）
，並繳納送達用雙掛號郵票拾份（每份參拾肆元）。
上訴時應提出委任律師或具有律師資格之人之委任狀；委任有律師資格者，另應附具
律師及格證書及釋明委任人與受任人有民事訴訟法第四百六十六條之一第一項但書或
第二項（詳附註）所定關係之釋明文書影本。
~B 　 　　　　　　書記官　廖次芬
中　　　華　　　民　　　國　　九十一　　年　　　五　　　月　　二十一　　日
附註：
民事訴訟法第四百六十六條之一（第一項、第二項）
對於第二審判決上訴，上訴人應委任律師為訴訟代理人。但上訴人或其法定代理人具
有律師資格者，不在此限。
上訴人之配偶、三親等內之血親、二親等內之姻親，或上訴人為法人、中央或地方機
關時，其所屬專任人員具有律師資格並經法院認為適當者，亦得為第三審訴訟代理人
。
　　　　　　　　　　　　　　　　　　　　　　　　　　　　　　　　　　　　Ｙ
